臺灣雲林地方法院民事簡易判決
111年度港簡字第73號
原      告  楊佶勳


訴訟代理人  黃勝文律師
複  代理人  廖珮欣
被      告  楊和峰


上列當事人間請求遷讓房屋等事件，本院於民國111年8月2日言
詞辯論終結，判決如下：
    主　　  文
被告應給付原告新臺幣96,600元，及自民國111年7月13日起至清
償日止，按週年利率百分之5計算之利息。
原告其餘之訴駁回。
訴訟費用（減縮部分除外）由被告負擔百分之50，餘由原告負擔
。
本判決原告勝訴部分得假執行。
    事實及理由
壹、程序事項
一、按訴狀送達後，原告不得將原訴變更或追加他訴，但請求之
    基礎事實同一，或擴張或減縮應受判決事項之聲明者，不在
    此限，民事訴訟法第255條第1項第2款、第3款定有明文。本
    件原告起訴時原請求：㈠被告應將門牌號碼雲林縣○○鄉○○路0
    00號之1房屋（下稱系爭房屋）騰空遷讓返還予原告；㈡被告
    應自民國111年2月1日起至遷讓系爭房屋之日止，按月給付
    原告新臺幣（下同）54,000元。嗣經原告分別於111年3月18
    日、4月12日、4月18日、6月28日具狀或當庭變更訴之聲明
    為：被告應給付原告289,800元及自訴之變更狀繕本送達被
    告翌日起至清償日止，按週年利率百分之5計算之利息（見
    本院卷第45頁至第49頁、第89頁、第109頁至第113頁、第15
    7頁至第163頁），又於111年8月2日審理時當庭減縮本件請
    求之金額為193,200元（見本院卷第179頁），核與上開規定
    相符，應予准許。
二、被告經合法通知，未於最後言詞辯論期日到場，核無民事訴
    訟法第386條各款所列情形，爰依原告之聲請，由其一造辯
    論而為判決。
貳、實體事項　
一、原告主張：兩造前訂有房屋租賃契約（下稱系爭租約），約
    定被告向原告承租系爭房屋，租期自105年1月1日至110年12
    月31日，每月租金18,000元，依系爭租約第14條約定，如被
    告於租約終止後未即時遷出並返還系爭房屋，原告得請求被
    告按月給付月租金2倍之違約金至遷讓完竣。嗣原告於110年
    5月31日以通訊軟體LINE告知被告不再續約，請被告於111年
    1月1日前遷出並返還系爭房屋，然被告迄至同年6月11日始
    將系爭房屋點交返還原告，爰依系爭租約第14條約定提起本
    件訴訟，請求被告給付193,200元［計算式：（111年1月1日
    至5月31日共5月×每月租金18,000元×2倍＝180,000元）＋（11
    1年6月1日至6月11日共11日÷30日×每月租金18,000元×2倍＝1
    3,200元）＝193,200元］及利息。並聲明如變更後訴之聲明。
二、被告則以：被告承租系爭房屋作為補習班使用，因原告已經
    過世的祖母、父親在生前答應被告想租多久就租多久，被告
    已陸陸續續投入好幾百萬於系爭房屋之裝潢、設備及鐵皮屋
    之增建。原告稱於110年5月31日告知被告不再續約，但被告
    手機送修，沒有收到訊息，原告直到111年1月3日才以電話
    告知不再續租，並表示不再向被告收取至111年3月31日以前
    之租金，被告已於111年5月31日搬遷完畢等語置辯。並聲明
    ：原告之訴駁回。
三、本院得心證理由 
　㈠原告主張兩造間訂有系爭租約，約定租期自105年1月1日至11
    0年12月31日，每月租金18,000元等情，業據提出系爭租約
    為證（見本院卷第53頁至第61頁），堪信為真實。
　㈡按租賃定有期限者，其租賃關係於期限屆滿時消滅；承租人
    於租賃關係終止後，應返還租賃物與出租人，民法第450條
    第1項、第455條前段定有明文。又按租賃契約終止時，承租
    人應即將房屋返還出租人，不應藉詞推諉或主張任何權利。
    承租人未即時遷出返還房屋時，出租人每月得向承租人請求
    按照月租金2倍支付違約金至遷讓完竣，承租人及保證人不
    得有異議，系爭租約第14條亦有明定。再按當事人主張有利
    於己之事實者，就其事實有舉證之責任，民事訴訟法第277
    條前段亦有明文。原告曾於110年5月31日以通訊軟體LINE傳
    訊息告知被告不再續租，並請被告於111年1月1日前返還系
    爭房屋，該訊息欄位旁並已標註被告「已讀」，有對話紀錄
    截圖在卷可稽（見本院卷第35頁），是原告於系爭租約期滿
    前，已明確向被告表示不再續租；被告雖辯稱其因手機送修
    ，沒有看到訊息云云，卻未就此為任何舉證，不足採信。此
    外，兩造於111年6月2日本院審理時，均當庭陳稱尚待兩造
    確認系爭房屋是否點交完全（見本院卷第120頁），則被告
    辯稱其已於111年5月31日搬遷完畢云云，已難採信，況兩造
    又於111年6月11日簽立房屋點交確認書（見本院卷第165頁
    ），可見被告應係於111年6月11日始遷讓並返還系爭房屋予
    原告。被告雖又辯稱原告曾表示不再向其收取至111年3月31
    日以前之租金云云，然依被告提出之兩造間通訊軟體LINE對
    話紀錄所示，原告係向被告表示如被告能在111年3月31日前
    搬離系爭房屋，原告願不再收取111年2月至3月之房租，有
    對話紀錄截圖附卷可參（見本院卷第151頁），但被告係於1
    11年6月11日始遷讓並返還系爭房屋，顯已逾111年3月31日
    之期限，難認原告有同意免除被告111年3月以前租金之情形
    ，前開對話紀錄自無從作為有利被告之論據。綜上所述，系
    爭租約於110年12月31日期滿，被告遲至111年6月11日始將
    系爭房屋遷讓返還原告，原告依系爭租約第14條之約定請求
    被告給付違約金，即屬有據。
　㈢按約定之違約金額過高者，法院得減至相當之數額，民法第2
    52條定有明文。違約金是否相當，應依一般客觀事實、社會
    經濟狀況及當事人所受損害情形，以為衡量之標準，若所約
    定之額數，與實際損害相懸殊者，法院自得酌予核減。經查
    ：系爭租約第14條文義上並未有制裁性或懲罰性，核其性質
    應屬損害賠償額預定之違約金，本院審酌原告於本院審理時
    自承其因被告遲延遷讓返還房屋，受有無法即時利用或招租
    系爭房屋之損害（見本院卷第179頁），是原告主要所受損
    害應係無法使用系爭房屋致無法獲得相當於租金之利益；被
    告亦自稱其因原告不願續租，致其為投入補習班營運、裝潢
    、設備等費用受有損害，其亦曾於承租期間自費修繕系爭房
    屋等情節，並參酌本件依一般客觀事實，社會經濟狀況，原
    告所受損害情形及被告如能依約履行時，原告可享受之一切
    利益之標準，足認原告依系爭租約第14條約定，請求被告給
    付違約金193,200元，核屬過高，殊非公允，應酌減至按原
    租金1倍即96,600元計算為適當。
　㈣末按給付無確定期限者，債務人於債權人得請求給付時，經
    其催告而未為給付，自受催告時起，負遲延責任。其經債權
    人起訴而送達訴狀，或依督促程序送達支付命令，或為其他
    相類之行為者，與催告有同一之效力，民法第229條第2項定
    有明文。又遲延之債務，以支付金錢為標的者，債權人得請
    求依法定利率計算之遲延利息；應付利息之債務，其利率未
    經約定，亦無法律可據者，週年利率為百分之5，民法第233
    條第1項前段及第203條亦有明文。本件原告之請求，核屬無
    確定期限之給付，自應經原告催告未為給付，被告始負遲延
    責任。準此，原告請求被告給付自訴之變更狀繕本送達被告
    之翌日即111年7月13日（見本院卷第169頁）起至清償日止
    ，按週年利率百分之5計算之利息，核無不合，應予准許。
四、綜上所述，原告依系爭租約第14條約定，請求被告給付如主
    文第1項所示，為有理由，應予准許；逾此範圍之請求則無
    理由，應予駁回，並依民事訴訟法第436條第2項、第389條
    第1項第3款規定，依職權宣告假執行。
五、本件事證已臻明確，當事人其餘攻擊防禦方法及所提證據，
    經審酌後，核與判決結果不生影響，爰不逐一論述，併此敘明
    。
六、訴訟費用負擔之依據：民事訴訟法第79條。
中　　華　　民　　國　　111 　年　　8 　　月　　25　　日
                  北港簡易庭      法  官  詹皇輝
以上正本證明與原本無異。
如不服本判決，應於送達後20日內，向本院北港簡易庭提出上訴
狀並表明上訴理由，如於本判決宣示後送達前提起上訴者，應於
判決送達後20日內補提上訴理由書（須附繕本）。
中　　華　　民　　國　　111 　年　　8 　　月　　25　　日
                                  書記官  伍幸怡